臺灣高等法院民事裁定　　　　　　　　　 100年度抗字第43號
抗　告　人　陳慶昌
相　對　人　蔡翠蓮
上列當事人間假扣押事件，抗告人對於中華民國99年10月7 日臺
灣板橋地方法院99年度執事聲字第318 號裁定，提起抗告，本院
裁定如下：
    主  文
原裁定廢棄。
    理  由
一按債權人就金錢請求或得易為金錢請求之請求，欲保全強制執
  行者，得聲請假扣押；假扣押非有日後不能強制執行或甚難執
  行之虞者，不得為之；請求及假扣押之原因應釋明之；前項釋
  明如有不足，而債權人陳明願供擔保或法院認為適當者，法院
  得定相當之擔保，命供擔保後為假扣押，民事訴訟法第522 條
  第1項、第523條第1項、第526條第1項、第2項分別定有明文。
  所謂「請求之原因事實」，即本案請求所由發生之原因事實。
  所謂「假扣押之原因」，指債權人日後有不能強制執行或甚難
  執行之虞，或應在外國為強制執行之情形，例如債務人移轉或
  浪費財產，增加負擔，或就其財產為不利益之處分，將成為無
  資力之狀態，或將移住遠地、逃匿無蹤、隱匿財產等是。再按
  民事訴訟法第526 條第2項修正理由為：「依原第2項規定，債
  權人得供擔保以代釋明，惟債權人聲請假扣押，應使法院信其
  請求及假扣押之原因大致為正當，故仍應盡其釋明責任。然其
  釋明如有不足，為補強計，於債權人陳明就債務人可能遭受之
  損害願供擔保並足以補釋明之不足，或於法院認以供擔保可補
  釋明之不足並為適當時，法院均可斟酌情形定相當之擔保，命
  債權人供擔保後為假扣押，爰修正第2 項。」。是債權人就假
  扣押之「請求」及「假扣押之原因」均有釋明之責，至於債權
  人提出之釋明雖尚有不足，但債權人陳明願供擔保，或法院認
  為適當者，法院即得定相當之擔保，命債權人供擔保補此釋明
  之不足後，准為假扣押。
二復按民事訴訟法第284 條規定，釋明事實上之主張者，得用可
  使法院信其主張為真實之一切證據，但依證據之性質不能即時
  調查者，不在此限。故當事人所提出能夠即時調查之證據方法
  ，如使法院就其所主張之事實，得生薄弱之心證，而可信大概
  有此一事實之存在者，即得謂當事人已為「釋明」。
三本件抗告人向原法院聲請假扣押相對人所有在新臺幣（下同）
  14萬元範圍內之財產，經原法院司法事務官以99年度司裁全字
  第1630號處分，命抗告人供擔保5 萬元後，准為假扣押。相對
  人提出異議，主張抗告人未釋明「假扣押之原因」云云，經原
  法院以原裁定廢棄上開處分。
四抗告人主張假扣押之本案「請求」為：伊持有相對人所簽發，
  發票日分別為民國（下同）99年6月15日、99年6月26日、99年
  6月30日、99年7月10日，面額共計14萬元之支票各一紙，屆期
  提示，均因存款不足而退票等語，業據抗告人於原法院提出支
  票、退票理由單等影本為證（原法院司裁全卷第2至5頁），並
  為相對人所不爭執，應認抗告人已就假扣押之「請求」盡釋明
  之責。
五抗告人主張「假扣押原因」為：伊共持有相對人簽發，面額共
  計455,000元之支票12紙，自99年5月31日起提示，均未獲兌現
  ，伊催告相對人給付，相對人未置理，經伊持99年度司裁全字
  第1630號處分聲請原法院於99年9月7日假扣押查封相對人所有
  不動產，及於99年10月1 日起訴請求相對人給付，相對人始於
  99年11月11日與伊在原法院板橋簡易庭99年度板簡移調字第24
  5號事件調解成立，承諾自99年11月30日起按月給付4萬元，足
  證如不為假扣押，伊之債權日後有不能強制執行或甚難執行之
  虞等語，業據抗告人提出支票、退票理由單、調解筆錄、起訴
  狀等影本（本院卷第7至9、11、12、25、30至33頁），以為釋
  明。並有查封筆錄附於原法院99年度司執全字第819 號卷可稽
  。又斟酌上開支票及退票理由單顯示相對人所簽發發票日自99
  年6 月15日起之支票，其退票理由或因存款不足，或因相對人
  已列為拒絕往來戶，可見相對人債信欠佳，如抗告人未能假扣
  押相對人之不動產，其本案請求日後確有因相對人得自由處分
  該不動產，而有不能強制執行或甚難執行之虞。況查，抗告人
  既已就所主張「假扣押原因」之事實提出釋明，該釋明縱令不
  足，但抗告人陳明願供擔保以補釋明之不足，揆之前揭說明，
  法院應准抗告人供相當擔保以補此一釋明之不足後，為假扣押
  。
六綜上，原法院司法事務官以99年度司裁全字第1630號處分，准
  抗告人供擔保5 萬元後為假扣押，並無違誤。原裁定廢棄該處
  分，尚有未合。抗告人指摘原裁定不當，求予廢棄，為有理由
  。
七據上論結，本件抗告為有理由，爰裁定如主文。
中    華    民    國   100    年    1     月    28    日
                    民事第四庭
                        審判長法  官  張劍男
                              法  官  彭昭芬
                              法  官  翁昭蓉
正本係照原本作成。
不得抗告。
中    華    民    國   100    年    1     月    31    日
                              書記官  張淑芬